【裁判字號】    98,交易,52
【裁判日期】    980824
【裁判案由】    過失傷害
【裁判全文】
臺灣高雄地方法院刑事判決              98年度交易字第52號
公  訴  人  臺灣高雄地方法院檢察署檢察官
被      告  乙○○
上列被告因過失傷害案件，經檢察官提起公訴（98年度調偵字第
303號），本院判決如下：
    主  文
乙○○犯過失傷害罪，處拘役伍拾日，如易科罰金，以新臺幣壹
仟元折算壹日。
    事  實
一、乙○○考領有重型機車之駕駛執照，於民國97年4 月3 日18
    時25分許，騎乘車牌號碼XZ5-778 號（起訴書誤載為YL5-77
    8 號）重型機車，沿高雄市○○區○○路由南往北方向行駛
    ，行至翠華路與崇德路口前方約300 公尺處，本應注意超車
    時，經前行車減速靠邊或以手勢、亮右方向燈表示允讓後，
    後行車始得超越；超越時應顯示左方向燈並於前車左側保持
    半公尺以上之間隔超過，行至安全距離後，再顯示右方向燈
    駛入原行路線之義務，且駕駛人應注意車前狀況，並隨時採
    取必要之安全措施，而依當時為晴天、光線為夜間有照明、
    路面乾燥、無缺陷、無障礙物、視距良好等情形，並無不能
    注意之狀況，竟疏未注意與前車左側保持超車安全間隔及注
    意車前狀況，欲超越在同前方甲○○所騎乘之車牌號碼G6F-
    83 5號重型機車時，因未保持半公尺以上之間隔超越，致所
    騎乘之重型機車右側踏板擦撞甲○○所駕駛之重型機車左後
    車尾，甲○○及所搭載之配偶丙○○因而人車倒地，致甲○○受有頭部外傷併腦震盪、頸部扭傷、四肢多處挫傷、左膝
    挫傷等傷害，丙○○受有頭部外傷、四肢多處擦挫傷之傷害
    。嗣乙○○於肇事後，在未被有偵查犯罪職權之公務員發覺
    前，主動向前來肇事現場處理之員警申告坦承其為車禍肇事
    之人而自首犯罪，嗣並接受裁判。
二、案經甲○○、丙○○訴由高雄市政府警察局左營分局報請臺
    灣高雄地方法院檢察署檢察官偵查起訴。
    理  由
一、證據能力部分
    被告以外之人於審判外之陳述，雖不符刑事訴訟法第159 條
    之1 至第159 條之4 之規定，而經當事人於審判程序同意作
    為證據，法院審酌該言詞陳述或書面陳述作成時之情況，認
    為適當者，亦得為證據，刑事訴訟法第159 條之5 第1 項定
    有明文。被告及檢察官對於本判決所引用之審判外陳述之證
    據能力，於本院準備程序時，表示同意作為證據使用，茲審
    酌該等言詞陳述作成時之情況，並無非法取供或不宜作為證
    據之情事，爰依上開規定作為本案證據使用。
二、認定犯罪事實所憑之證據及理由
    訊據被告乙○○固坦承上開時、地，騎乘上開機車從告訴人
    甲○○所騎乘車號G6F-835 號重型機車左側經過等情，惟矢
    口否認有何過失傷害之犯行，辯稱：本件肇事原因並不是我
    要超車時，因我的重型機車右側踏板擦撞告訴人甲○○所駕
    駛之重型機車左後車尾，而導致告訴人甲○○人車倒地，是
    告訴人甲○○駕駛重型機車，突然向左邊行駛，以致他的機
    車左側車身之車條擦撞我的機車右側踏板後，告訴人甲○○
    始人車倒地云云。經查：
(一)、證人即告訴人甲○○於97年4 月3 日18時25分許，騎乘車牌
    號碼G6F-835 號重型機車後座搭載丙○○，沿高雄市○○區
    ○○路由南往北方向行駛，行至翠華路與崇德路口前方約30
    0 公尺；被告亦於上開時間騎乘車牌號碼XZ5-778 號之重型
    機車於上開翠華路由南往北方向行駛，行至翠華路與崇德路
    口前方約300 公尺時，確曾自甲○○所騎乘之上開機車左方
    通過並繼續往前行駛，而後便發現甲○○及其所搭載之丙○○因而人車倒地，即騎乘車折返，並將甲○○之機車牽至炫
    達機車行修理，而甲○○受有頭部外傷併腦震盪、頸部扭傷
    、四肢多處挫傷、左膝挫傷之傷害，丙○○受有頭部外傷、
    四肢多處擦挫傷之傷害等事實，業據被告自承在卷，核與證
    人即告訴人甲○○、丙○○於警詢、偵查及本院審理中所證
    述之情節相符，並經證人即炫達機車行之老板陳豐登於偵查
    中證述明確，復有國軍左營總醫院附設民眾診療服務處診斷
    證明書、高雄市政府警察局交通大隊事故分析研判表、道路
    交通事故現場圖、道路交通事故調查報告表(一)(二)、高雄市政
    府警察局交通大隊交通事故談話紀錄表及照片12張在卷可稽
    （詳警卷第14頁、第20頁、第25頁至第32頁、第38頁至第43
    頁），此部分事實堪以認定。
(二)、查本案告訴人甲○○所騎乘之重型機車，是否被被告所騎乘
    之重型機車右側踏板擦撞該重型機車左後車尾後，以致告訴
    人甲○○及所搭載之配偶丙○○因而人車倒地？為本案所應
    審究事項，經查：
１、依證人甲○○於警詢、偵查及本院審理中均一致證稱：我於
    97年4 月3 日18時25分許，騎乘車牌號碼G6F-835 號重型機
    車，往高雄市○○區○○路直行，行經翠華路與崇德路口前
    約300 公尺處，突然遭被告騎乘車牌號碼XZ5-778 重型機車
    撞到我的機車左後方，機車倒地後，我即昏迷，並送往醫院
    ，以致我受有頭部外傷併腦震盪、頸部扭傷、四肢多處挫傷
    、左膝挫傷等傷害；員警有帶被告前來醫院，被告承認是他
    撞我，且來醫院照顧我2 天，並將我的機車送修等語（詳警
    卷第4 頁至第5 頁；偵卷第10頁；本院卷2 第17頁至第19頁
    ）；證人丙○○於警詢、偵查及本院審理中均一致證稱：我
    於97年4 月3 日18時25分許，被我先生甲○○騎乘車牌號碼
    G6F-835 號重型機車搭載，由高雄市○○區○○路直行，行
    經翠華路與崇德路口前約300 公尺處，遭被告騎乘XZ5-778
    號重型機車撞到我先生機車之左後方後，我與我先生人車倒
    地，以致我受有頭部外傷、四肢多處擦挫傷等傷害；我看到
    被告逆向騎回來，路人有問被告，被告承認是他撞的，嗣被
    告曾前往醫院，並將機車送修等語（詳警卷第7 頁至第8 頁
    ；偵卷第10頁至第11頁；本院卷2 第20頁至第22頁），則依
    上開甲○○及丙○○所證，互核後大致相符。佐以卷附本件
    道路交通事故現場圖所示，告訴人甲○○之重型機車刮地痕
    起點距離慢車道邊緣4. 3公尺，末點距離慢車道邊緣3.1 公
    尺，刮地痕長13.2公尺向北偏東延伸（詳警卷第26頁），顯
    見告訴人甲○○所騎乘之重型機車，於倒地剎那前，確遭被
    告所騎乘之重型機車所擦撞，因而倒地而產生滑行所致，足
    認告訴人甲○○、丙○○所證非虛，應屬可信。
２、又，證人即到場處理上開車禍之員警顏權英於本院審理中證
    稱：因我們到達現場時，機車位置已被移動，只是依照殘留
    的跡證製作道路交通事故現場圖，雖沒有很明顯的撞擊痕，
    但現場有新的刮地痕，如道路交通事故現場圖所示刮地痕長
    達13點2 公尺。且只剩下被告在現場，被告說告訴人甲○○
    在他的右前方，他超越時感覺到右側踏板處（即警卷第39頁
    照片以鉛筆畫圓圈處）和告訴人甲○○之機車左後方（即警
    卷第41頁照片所示以鉛筆畫圓圈處）摩擦；在製作被告交通
    事故談話紀錄表前並不知本件車禍是如何發生的，是由被告
    主動供出，他說感覺有碰到東西，所以他才回到現場等語（
    詳本院2 第23頁至第25頁），足認告訴人甲○○之機車，確
    實係因被告超車時不慎擦撞，致人車倒地而成傷。參諸被告
    於本件事故發生後，尚騎乘機車折返，並將告訴人甲○○之
    機車牽至炫達機車行修理，以及曾前往醫院照顧告訴人甲○○，業如前述，顯見被告於事發當時確已知悉及承認肇事，
    否則被告應無可能於事故發生後立即知悉在其後方騎乘機車
    之告訴人甲○○已倒地成傷、將告訴人甲○○之機車牽至炫
    達機車行修理以及至醫院照顧告訴人甲○○之理。佐以被告
    於本件事故發生約15鐘後，於18時40分許，在員警所製作交
    通事故談話紀錄表中自承；「（肇事前行進方向、車道【含
    對造肇事前行進方向、車道及前、後相關位置】及肇事經過
    情形？第一次撞擊之部位？車損情形？）我車翠華路慢車道
    南向北行駛，至肇事地，該處有人除草，我車右前方一G6F-
    835 號重型車由翠華路慢車道南向北，我欲超越該車時，我
    車右側踏板與該車左側擦撞而肇事等語（詳警卷第29頁）；
    於警詢中自承：我於97年4 月3 日18時25分許，騎乘XZ5-77
    8 號重機車，由左營區○○路○○道南往北方向行駛，行至
    翠華路以北30 0公尺處時，我機車右前方有1 部G6F-835 號
    重機車往我前方要騎到我這個車道時，致我機車右側踏板與
    該G6F-83 5號重機車左後車尾發生擦撞而肇事等語（詳警卷
    第2 頁）；於本院自承：我原本是騎在告訴人甲○○後面，
    我是從告訴人甲○○騎乘機車的左方與他併行；我的機車之
    右側踏板曾與告訴人甲○○之機車左側車身車條發生擦撞等
    語（詳本院卷1 第32頁背面至第33頁），足見本件車禍發生
    ，確係被告之機車因超車未保持安全間隔，擦撞告訴人甲○○機車左側所造成無訛。則被告辯稱；我沒有於超車時，擦
    撞告訴人高正明之機車云云，委無足取。
(三)、按汽車行駛時，駕駛人應注意車前狀況及兩車併行之間隔，
    並隨時採取必要之安全措施；汽車行駛時，駕駛人應注意超
    車時，經前行車減速靠邊或以手勢、亮右方向燈表示允讓後
    ，後行車始得超越；超越時應顯示左方向燈並於車左側保持
    半公尺以上之間隔超越，行至安全距離後，再顯示右方向燈
    駛入原行路線，道路交通安全規則第94條第3 項、第101 條
    第1 項第5 款後段分別定有明文。本件被告於警詢自承其係
    考領有重型機車駕駛執照之駕駛人（詳警卷第2 頁），其對
    於上開規定理應知之甚詳，且事發當時天候為晴天、光線為
    夜間有照明、路面乾燥、無缺陷、無障礙物及視距良好，有
    道路交通事故調查報告表在卷可稽（詳警卷第27頁），是就
    現場情形而言，並無不能注意之情事，被告於發生本件車禍
    前騎乘機車位於告訴人甲○○所騎乘機車之後方，竟疏未注
    意保持半公尺以上之安全間隔即行超車，致被告駕駛之重型
    機車右側踏板擦撞告訴人甲○○所駕駛之重型機車左後車尾
    ，造成告訴人甲○○、丙○○人車倒地而肇事，自難辭其過
    失之責。且本案經送高雄市政府交通局車輛行車事故鑑定委
    員會鑑定及表示意見，認被告超車未保持安全間隔，為肇事
    原因，甲○○無肇事原因，此有高雄市政府交通局車輛行車
    事故鑑定委員會97年11月24日高市車鑑字第0970004203號函
    及鑑定意見書在卷足憑（詳偵卷1 第14頁至第15頁），足證
    被告就本件車禍之發生確有前揭過失行為，且其過失行為確
    使告訴人甲○○、丙○○受有前揭傷害，則被告之過失行為
    與告訴人甲○○、丙○○之傷害結果，應具有相當之因果關
    無疑。
(四)、至於被告另辯稱：當天是告訴人甲○○駕駛重型機車，突然
    向左邊行駛，以致他的機車左側車身之車條擦撞我的機車右
    側踏板，始導致本件車禍之發生云云，然被告於交通事故談
    話紀錄表全然未曾提及告訴人甲○○駕駛重型機車，突然向
    左邊行駛，其辯解前後不一，顯無可採。參諸證人顏權英於
    本院審理中證稱：我在現場製作交通事故談紀錄表時，被告
    在陳述時並沒有提及是告訴人自己突然轉出來才發生本件車
    禍等語（詳本院卷2 第24頁）；證人丙○○於本院審理中證
    稱：本件車禍是被告撞我們的，我沒有向左邊行駛撞擊被告
    等語（詳本院卷2 第22頁），足見被告上開所辯，僅係片面
    之詞，尚難遽採。況且，本件車禍發生，確係被告之機車因
    超車未保持安全間隔，擦撞證人甲○○之機車左側所造成，
    業如前述，足認被告所辯係告訴人甲○○駕駛重型機車，突
    然向左邊行駛，始導致本件車禍之發生云云，即與事證未符
    ，不足採信。
(五)、綜上所述，被告所辯上情，不足採信。本件事證明確，被告
    上開過失犯行，堪以認定。
二、核被告乙○○所為，係犯刑法第284 條第1 項前段之過失傷
    害罪。被告以一過失行為同時致告訴人甲○○、丙○○成傷
    ，為想像競合犯，應從一重處斷。又被告於肇事後在未被有
    偵查犯罪職權之公務員發覺前，主動向前來處理之員警坦承
    其為車禍肇事之人而自首犯罪，嗣並接受裁判，業經證人顏
    權英於本院審理中證述明確（詳本院卷2 第25頁），復有高
    雄市○○○○○道路交通事故肇事人自首情形紀錄表附卷可
    參，足認其合於自首要件，爰依刑法第62條前段之規定減輕
    其刑。爰審酌被告駕車時本應注意道路交通安全規則之相關
    規定，以維護行車安全，竟疏於注意而肇生本件車禍，致告
    訴人2 人受有如事實欄所述之傷害，造成其身體上之損害及
    精神上之痛苦非輕，且犯後仍否認有過失，態度非佳，以及
    迄今尚未與告訴人達成民事和解或賠償損害等一切情狀，量
    處如主文所示之刑，並諭知易科罰金折算標準。
據上論斷，應依刑事訴訟法第299 條第1 項前段、刑法第284 條
第1 項前段、第55條、第41條第1 項前段、第62條前段，刑法施
行法第1 條之1 ，判決如主文。
本案經檢察官周天畏到庭執行職務。
中    華    民    國    98    年    8     月    24    日
                  交通法庭      法  官  文昌
如不服本判決應於收受判決後10日內向本院提出上訴書狀，並應
敘述具體理由。其未敘述上訴理由者，應於上訴期間屆滿後20日
內向本院補提理由書(均須按他造當事人之人數附繕本)「切勿逕
送上級法院」。
中    華    民    國    98    年    8     月    25    日
                                書記官  紀龍年
附錄論罪法條：
中華民國刑法第284條
（過失傷害罪）
因過失傷害人者，處6 月以下有期徒刑、拘役或5 百元以下罰金
，致重傷者，處1 年以下有期徒刑、拘役或5 百元以下罰金。
從事業務之人，因業務上之過失傷害人者，處1 年以下有期徒刑
、拘役或1 千元以下罰金，致重傷者，處3 年以下有期徒刑、拘
役或2 千元以下罰金。


司法院資訊處製作；財團法人民間司法改革基金會備份。
